臺灣高等法院民事判決　九十一年度重訴字第一九號
　　　原　　　告　　群環科技股份有限公司
　　　法定代理人　　王友泉
　　　被　　　告　　甲○○
右當事人間因請求侵權行為損害賠償事件，本院判決如左︰
　　主　文
被告應給付原告新臺幣伍佰參拾萬元及自民國九十一年一月十九日起至清償日止，按
年息百分之五計算之利息。
本判決第一項於原告以新台幣壹佰柒拾柒萬元為被告供擔保後得為假執行。
原告其餘之訴及假執行之聲請均駁回。
訴訟費用由被告負擔拾分之玖；餘由原告負擔。
　　事　實
甲、原告方面：
壹、聲明：
一、被告應給付原告新台幣（下同）伍佰參拾捌萬元，及自起訴狀繕本送達翌日（即
　　九十一年一月十九日）起至清償日止，按週年利率百分之五計算之利息。
二、前項請求，原告願供擔保，請准宣告假執行。
貳、陳述：
一、緣被告與訴外人蔡龍賢及自稱為「陳立人」之男子，基於共同意圖為自己不法所
    有之概括犯意，由蔡龍賢利用擔任原告公司法務人員，指導新進人員葉國華操作
    電腦之機會，獲悉葉國華之自設員工密碼，於民國（以下同）八十八年十月十四
    日晚間九時四十分許，利用葉國華之電腦擅自更改原告公司電腦系統內有關台灣
　　柯達股份有限公司（下稱「柯達公司」）之客戶基本資料，將聯絡人更改為「陳
　　先生」，信用額度由一百萬元變更為七百萬元。復由「陳立人」冒用柯達公司之
    名義與原告公司人員胡雯惠接洽訂貨事宜，再將原告公司內之柯達公司聯絡人更
　　改為「陳立人」，送貨地址更改為台北市○○○路二四０號，被告則負責訂貨後
    之收貨工作。
二、嗣被告等人於八十八年十月十五日至同年月二十八日間，四次冒用柯達公司之名
　　義，分批向原告訂購桌上型及筆記型電腦等設備共九十套，價值六百五十五萬六
　　千元（詳如附表所示）。有關被告等人對原告公司之侵害情形，詳如下述：
１、八十八年十月十五日及二十日，「陳立人」與原告洽訂如附表編號一及編號二之
　　電腦產品，使原告陷於錯誤，而分別於八十八年十月十五日及二十六日交付所訂
　　貨物予化名「鄧育茹」之被告，被告即在原告之交貨單上偽簽「鄧育茹」之署押
    ，以示柯達公司收到貨物。
２、八十八年十月二十一日，「陳立人」偽造「台灣柯達股份有限公司」之訂購單，
　　交由知情之被告將其傳真予原告，訂購附表編號三之電腦產品，使原告陷於錯誤
　　，而於同年月二十六日交付該等貨物予被告，被告在收受貨物後，即在原告之交
　　貨單上偽簽鄧育茹之署押，以示柯達公司收到貨物。
３、嗣原告於市場上發現有人以低價販售前述電腦，經與柯達公司連繫後，得悉上開
　　訂購單均非出自該公司，且該公司並無「陳立人」之職員，始發現上述詐騙行為
　　。當被告於八十八年十月二十八日再次以傳真向原告洽訂如附表編號四所示貨物
　　時，原告乃佯裝不知，仍與被告進行交易，並於交付時，循線查獲被告，並取回
　　該第四批電腦設備。
三、原告因被告上開犯罪行為，陷於錯誤而陸續交付被告五十八台電腦，價值共計五
　　百三十萬元。此外，原告為使被告之犯罪接受法律制裁，維護自身權益，委請律
　　師分析研究被告之犯罪行為並進行訴訟，支出第一審刑事訴訟之律師服務必要費
　　用八萬元，故原告共計所受損害五百三十八萬元。依民法第一百八十四條第一項
    前段規定，請求被告賠償。
參、證據：提出訂購單影本、原告之交貨單影本、法律服務費用單據影本、被告等人
　　各次詐騙財物內容表、台灣士林地方法院八十九年度訴字第一三０號卷八十九年
　　七月十一日訊問筆錄影本、八十九年八月七日訊問筆錄影本、八十九年六月二十
　　六日訊問筆錄影本、八十九年四月十一日訊問筆錄影本、台灣士林地方法院檢察
　　署八十八年度偵字第一一０四三號卷八十八年十月二十九日訊問筆錄影本、本院
　　八十九年度上訴字第四四七一號判決影本、台北市北投分局石牌派出所八十八年
　　十月二十八日偵訊筆錄影本等為證。
乙、被告方面：被告經合法通知未於言詞辯論期日到場，亦未提出書狀為何聲明或陳
　　述。
丙：本院依職權調閱本院八十九年度上訴字第四四七一號甲○○被訴偽造文書等案卷
　　。
　　　理　　　由
一、被告經合法通知未於言詞辯論期日到場，經核無民事訴訟法第三百八十六條各款
　　所列情形，爰依原告之聲請，由其一造辯論而為判決。
二、原告主張被告與與訴外人蔡龍賢及自稱「陳立人」之男子，基於共同不法所有之
    概括犯意，由蔡龍賢利用擔任原告公司（原名三光傑群科技股份有限公司，八十
    八年十二月三十一日更名）法務人員，指導新進人員葉國華操作電腦之機會，獲
    悉葉國華自設之員工密碼，乃於民國八十八年十月十四日晚間九時四十分許，利
    用葉國華之電腦擅自更改原告公司電腦系統內有關柯達公司之客戶基本資料，將
    聯絡人更改為「陳先生」，信用額度由一百萬元變更為七百萬元，並由「陳立人
    」冒用柯達公司人員名義與原告公司受僱人胡雯惠接洽訂貨事宜，再將存置於原
    告公司電腦系統中之之柯達公司聯絡人變更為「陳立人」，送貨地址變更為台北
    市○○○路二四０號。嗣「陳立人」分別於八十八年十月十五日及二十日，與原
    告洽訂如附表編號一及編號二之電腦產品，使原告陷於錯誤，而分別於八十八年
    十月十五日及二十六日交付所訂貨物予被告，被告則在原告之交貨單上偽簽「鄧
    育茹」之署押，以示柯達公司收到貨物。八十八年十月二十一日，「陳立人」復
    偽造「台灣柯達股份有限公司」之訂購單，交由知情之被告傳真予原告，訂購如
    附表編號三之電腦產品，使原告陷於錯誤，而於同年月二十六日交付該等貨物予
    被告，被告亦於收受貨物後，在原告之交貨單上偽簽「鄧育茹」署押，以示柯達
    公司收到貨物。嗣原告於市場上發現有人以低價販售前述電腦，經與柯達公司連
    繫後，得悉上開訂購單均非出自該公司，且該公司並無「陳立人」之職員，始發
    現上述詐騙行為。俟被告於八十八年十月二十八日再次以傳真向原告洽訂如附表
    編號四所示貨物時，原告乃佯與被告進行交易，並於交付時，循線查獲被告，取
    回該第四批電腦設備等情，業據提出訂購單、交貨單為證，並經證人葉國華、胡
    雯惠於台灣士林法院審理被告被訴偽造文書等刑案中證述在卷，有筆錄可稽；被
    告於偵查及刑案審理中亦坦承以「鄧育茹」名義於原告之交貨單上簽收原告交付
    之產品，亦有筆錄可按，另有原法院八十二年訴字第一三０號刑事卷附原告公司
    執照、公司變更登記表可稽，是堪認原告此部分之主張為真正。
三、按因故意或過失不法侵害他人之權利者，負損害賠償責任，民法第一百八十四條
    第一項前段定有明文。被告與蔡龍賢及「陳立人」共同詐騙原告，致原告交付如
　　附表編號一、二、三所示之物品，已如上述，則原告依上開規定，請求被告賠償
　　損害，自屬有據，應予准許。茲就原告之請求是否有理由，審酌如次：
１、原告主張其因被告詐騙而交付五十八台電腦，價值共計五百三十萬元部分：
　　查原告確因被告不法行為交付電腦五十八台，已如上述。又該五十八台電腦價值
　　共計五百三十萬元，有原告提出之訂購單可按，從而原告此部分請求，自屬有據
　　，應予准許。
２、原告主張為使被告之犯罪接受法律制裁，維護自身權益，其委請律師分析研究被
　　告之犯罪行為並進行訴訟，支出第一審刑事訴訟之律師服務必要費用八萬元部分
　　：
　　查本件係由原告向台北市政府警察局告訴而由北投分局查獲，並移請台灣士林地
    方法院檢察署檢察官偵查起訴被告等情，有上開地檢署八十八年度偵字第一一０
    四三號偵查卷可稽。從而，原告此部分主張即難認為真正，其請求被告賠償其支
    付律師之酬金八萬元部分，即難認係本件侵權行為所受之損害，其此部分請求尚
　　難認有理由，應予駁回。
四、從而原告請求被告給付五百三十萬元及自九十一年一月十九日（起訴狀繕本送達
　　翌日）起至清償日止按年息百分之五計算之利息部分為有理由，應予准許，逾上
　　開部分之請求為無理由，應予駁回。原告勝訴部分，其聲請供擔保准予假執行之
　　宣告，經核尚無不合，爰酌定相當之擔保金額准許之；至其敗訴部分，其假執行
　　之聲請亦失所附麗，應併予駁回。
五、本件事證已明，兩造其餘攻擊防禦方法，經核與本判決之結果不生影響，爰不一
　　一論述。
六、結論：本件原告之訴，為一部有理由，一部無理由，依民事訴訟法第三百八十五
　　條第一項前段、第七十九條但書、第三百九十條第二項，判決如主文。
中　　　華　　　民　　　國　　九十一　　年　　　五　　　月　　二十一　　日
　　　　　　　　　　　　　　　臺灣高等法院民事第十一庭
　　　　　　　　　　　　　　　　　審判長法  官　吳  景  源
　　　　　　　　　　　　　　　　　      法　官　陳　金　圍
                                        法　官　滕　允　潔
右正本係照原本作成。
原告部分不得上訴。
被告部分如不服本判決，應於收受送達後二十日內向本院提出上訴書狀，其未表明上
訴理由者，應於提出上訴後二十日內向本院補提理由書狀（均須按他造當事人之人數
附繕本）上訴時應提出委任律師或具有律師資格之人之委任狀；委任有律師資格者，
另應附具律師及格證書及釋明委任人與受任人有民事訴訟法第四百六十六條之一第一
項但書或第二項（詳附註）所定關係之釋明文書影本。
中　　　華　　　民　　　國　　九十一　　年　　　五　　　月　　二十一　　日
　                           　　　　　 書記官　邵　淑　津
附註：
民事訴訟法第四百六十六條之一（第一項、第二項）：
對於第二審判決上訴，上訴人應委任律師為訴訟代理人。但上訴人或其法定代理人具
有律師資格者，不在此限。
上訴人之配偶、三親等內之血親、二親等內之姻親，或上訴人為法人、中央或地方機
關時，其所屬專任人員具有律師資格並經法院認為適當者，亦得為第三審訴訟代理人
。
